臺灣臺北地方法院民事判決　　　　　　　96年度簡上字第13號
　　上　訴　人　丙○○
　　被上訴人　　乙○○
　　　　　　　　　　　　　　7.
　　　　　　　　　　　　　　號.
　　訴訟代理人　甲○○
　　　　　　　　　　　　　　樓.
上列當事人間請求損害賠償事件，上訴人對於中華民國95年11月
1日本院新店簡易庭95年度店簡字第602號第一審判決提起上訴，
本院判決如下：
    主  文
原判決關於駁回上訴人後開第二項之訴，及訴訟費用之裁判均廢
棄。
廢棄部分，被上訴人應再給付上訴人新臺幣貳萬捌仟元。
其餘上訴駁回。
第一、二審訴訟費用，由被上訴人負擔二分之一，餘由上訴人負
擔。
    事實及理由
一、上訴人方面：
  (1)被上訴人於民國九十三年十一月五日下午十三時四十分許，
    駕駛車號七Ｓ─一九０六號自用小客車，沿台北縣新店市○
    ○路二三五巷往寶元路方向欲左轉寶橋路河堤（俗稱河堤路
    ）時，竟疏於注意貿然占用來車道搶先左轉，致閃避不及而
    與上訴人騎乘之車號ＬＫＸ─０九三號重型機車發生碰撞，
    前揭自用小客車右前保險桿因此撞及上開重型機車右側車身
    ，上訴人因而受有右小腿擦傷及挫傷、右腳踝扭傷等傷害。
    上訴人並因此支出醫療費用新台幣（下同）96,25元（醫院
    就診支出7,640元及自行換藥用品1,985元），代班費用（
    31,200 元，其中醫院複診24次，至保險公司和解1次，另被
    上訴人聲請調解1次，共26次每次1,200元）。工作損失
    20,597 元。精神賠償100,000元，其中前兩個月外傷未癒，
    疼痛較劇烈，每月以20,000元計算共40,000元，而後六個月
    由於僅腳踝不適，且疼痛亦日漸減輕，因此每月以10,000元
    計算共計60,000元。
  (2)因被上訴人拒不給付，爰依侵權行為之法律關係，起訴請求
    判決命被上訴人應給付上訴人161,420元等語。並提出醫院
    收據、藥品收據、代班費用領據及工作損失明細等件為憑。
    經本院新店簡易庭判決上訴人與有過失，被上訴人應給付醫
    療費用9,625元、代班費用31,200元、工作損失20,597元及
    精神慰撫金10,000元之70%，故判決被上訴人應賠償上訴人
    49,995元，而駁回上訴人其餘之請求。上訴人就過失10%部
    分不爭執，認被上訴人應賠償醫療費用9,625元、代班費用
    31,200元、工作損失20,597元之90%，原審僅准許70%，就駁
    回該20%部分（12,284元）不服提起上訴，另精神慰撫金原
    審僅准許1萬元過低，應為10萬元，除原判決外請求再給付
    慰撫金8萬元，一併提起上訴。聲明：原判決不利於上訴人
    在92,284元範圍內廢棄，廢棄部分被上訴人應再給付上訴人
    92,284元。
二、被上訴人方面：
    除與原判決相同者引用外，另抗辯被上訴人並非收入優渥之
    人，請求酌量慰撫金，且因上訴人亦有過失，請依法認定過
    失比例。聲明駁回上訴人之上訴。
三、兩造之爭點：
  (1)上訴人起訴主張之事實業據上訴人提出診斷證明書乙紙在卷
    為憑，並有本院94年度交易字第542號刑事判決及臺灣高等
    法院95年度交上易字第65號刑事判決供參，對發生車禍之情
    節兩造於上訴審亦無爭執，自堪認上訴人所主張之上開事實
    為真實。
  (2)上訴人主張之醫療費用9,625元、代班費用31,200元、工作
    損失20,597元等部分，業經原審認定上訴人提出財團法人天
    主教耕莘醫院醫療收據、德莘藥局收據、及賴建良與余國慶
    之代班費用領據為憑，又因受傷而致上訴人載客量較平均值
    為少，亦有同年九月份、十一月份之薪資明細表及去年十一
    月之薪資明細表於卷供參，均經原審審認，而為上訴人有利
    之認定，被上訴人對原審判決亦未不服，自應為兩造所無爭
    執之事項。
  (3)兩造爭點在於：
    原審認為過失比例為3：7（被上訴人認同，並未提起上訴
      ），而上訴人提起上訴認為應為1：9，上訴人僅有10%的
      過失。
    原審認為精神慰撫金應為1萬元（被上訴人認同，並未提
      起上訴），但上訴人主張應為10萬元。
四、本院心證：
  (1)精神慰撫金100,000元部分：
    按「人格權受侵害時，以法律有特別規定者為限，得請求損
    害賠償或慰撫金」、「不法侵害他人之身體、健康、名譽、
    自由、信用、隱私、貞操、或不法侵害其他人格法益而情節
    重大者，被害人雖非財產上之損害，亦得請求賠償相當之金
    額。」民法第18條、第195條第1項分別定有明文。又慰撫金
    之核給標準，應斟酌雙方身分、地位及經濟狀況及其他各種
    情形核定之，最高法院著有76年臺上字第1908號判例可資參
    照。本件被上訴人有不法侵害上訴人身體之行為已如上述，
    上訴人依上開規定訴請被上訴人賠償精神痛苦之損害，自屬
    有據。本院審酌上訴人因被上訴人之傷害行為所受之傷害情
    形，而上訴人係公車駕駛，被上訴人則係一般受薪人員等雙
    方之身分、地位及經濟情況等，且上訴人受有右小腿擦傷及
    挫傷、右腳踝扭傷等傷害，其從事駕駛工作確實造成相當之
    影響等一切情形，認為上訴人主張慰撫金以50,000元為適當
    。
  (2)過失比例部分：
    按依民法第217條第1項規定，損害之發生或擴大，被害人與
    有過失者，法院得減輕賠償金額，或免除之。因被上訴人駕
    駛自小客車，行經無號誌之交叉路口，左轉車未讓直行車先
    行，為肇事主因，固如上述，惟上訴人駕駛普通重機車，行
    經狹路段之無號誌之交叉路口，未減速慢行且未注意車前狀
    況，為肇事次因，此有台灣省車輛行車事故覆議鑑定委員會
    鑑定紀錄附卷可稽，並經臺灣台北地方法院94年度交易字第
    542號判決及臺灣高等法院95年度交上易字第65號判決採為
    判決基礎，故上訴人就本事件之發生非謂全無過失，本件應
    有民法第217條第1項規定之適用。
    至兩造應承擔之過失比例，原審經斟酌上訴人與被上訴人違
    反道路交通安全規則之程度後，認上訴人與被上訴人各應負
    30%及70%之過失責任；本院認為被上訴人行經無號誌之交叉
    路口，左轉車未讓上訴人之直行車先行而有過失，即使因有
    讓行之規範而確認路權歸屬上訴人，上訴人行經無號誌之交
    叉路口，仍應有未減速慢行且未注意車前狀況之義務，上訴
    人機車煞車痕長約9.5公尺顯然未減速，而撞擊點位於被上
    訴人汽車之右前保險桿及上訴人機車之右側車身，亦見上訴
    人疏未注意車前狀況，原審認定上訴人30%之過失責任，應
    屬恰當，上訴人抗辯僅10%之過失。
  (3)上訴人本於民法侵權行為之法律關係，於原審時請求被上訴
    人損害賠償，關於請求金額醫療費用9,625元、代班費用
    31,200元、工作損失20,597元等部分，以及上訴人與被上訴
    人過失比例3：7部分，原審認定均無違誤；關於慰撫金部分
    本院認為以50,000元為適當，經折算過失比例，上訴人之請
    求於35,000元範圍內為有理由，原審已經准許7,000元（10,
    000元之70%），上訴人提起上訴請求被上訴人再給付28,000
    元部分，為有理由，應予准許；逾此所為請求，為無理由，
    應予駁回。
    原審就上開應准許部分，為上訴人敗訴之判決，尚有未洽，
    上訴意旨求予廢棄改判，為有理由，爰由本院予以廢棄改判
    如主文第二項所示。至於上訴人之請求不應准許部分，原判
    決為上訴人敗訴之判決，經核於法並無不合，上訴意旨求予
    廢棄改判，為無理由，亦應駁回其上訴。
  (4)兩造其餘之攻擊或防禦方法及未經援用之證據，經本院斟酌
    後，認為均不足以影響本判決之結果，自無逐一詳予論駁之
    必要，併此敘明。
五、據上論結，本件上訴為一部有理由，一部無理由，依民事訴
    訟法第436條之1第3項、第450條、第449條第1項、第79條，
    判決如主文。
中　　華　　民　　國　　96　　年　　3 　　月　　7 　　日
            民事第五庭  審判長法　官　翁昭蓉
                              法　官　陶亞琴
                              法　官　陳心弘
以上正本係照原本作成。
本判決不得上訴。
中　　華　　民　　國　　96　　年　　3 　　月　　7 　　日
                              書記官  許博為
